【裁判字號】    98,訴,130
【裁判日期】    990831
【裁判案由】    侵權行為損害賠償
【裁判全文】
臺灣板橋地方法院民事判決               98年度訴字第130號
原      告  千翔公寓大廈管理維護股份有限公司
法定代理人  庚○○
訴訟代理人  戊○○
            乙○○
            丁○○
被      告  甲○○
            己  ○
兼  上二人
訴訟代理人  丙○○
上列當事人間侵權行為損害賠償事件，經本院於民國99年8 月25
日言詞辯論終結，判決如下：
    主  文
被告應連帶給付原告新臺幣拾萬陸仟元，及自民國97年11月
25日起至清償日止，按年息5％計算之利息。
原告其餘之訴駁回。
訴訟費用由被告負擔五分之一，餘由原告負擔。
本判決第1 項得假執行；但被告如以新臺幣拾萬陸仟元為原
告預供擔保，得免為假執行。
原告其餘假執行之聲請駁回。
    事實及理由
一、原告起訴主張：
(一)、緣被告丙○○於民國94年8 月1 日起至96年7 月31日間任職
    於原告公司，並派駐至遠東世紀廣場第一期管理委員會（設
    於臺北縣中和市○○路726 號B2，下稱遠東一期管委會）擔
    任記帳主管，因此經手遠東一期管委會所有財務會計資料。
    被告丙○○與原告於94年8 月12日簽訂員工定期性勞動契約
    書（下稱系爭契約書），其中第7 條第3 款約定：「離職人
    員應就其職務上保管之財物及文件交接與接任人或公司指定
    接交人無誤後，始得離職。若因在職務期間或因此期間所衍
    生情事而需由離職人員協助處理或承擔責任時，不得推卸或
    遁諉。」且原告發給被告丙○○之工作規則（下稱系爭規則
    ）第44條第2 、3 款亦規定：「2.保管之證件、現金、有價
    證券及其他財產憑證。3.工作記錄、帳冊、報表、圖表、書
    報、文卷及工作參考資料與書籍。」詎被告丙○○離職後，
    經遠東一期管委會委託弘義法律事務所處理查帳事務，而弘
    義法律事務所乃於97年1 月24日以97義法字第0124號律師函
    通知原告，安侯會計師事務所查帳結果，遠東一期管委會有
    會計傳票短缺導致損失待釐清金額達新臺幣（下同）106
    萬2949元；倉儲保證金短缺41萬6440元；伸瑞工業股份
    有限公司（下稱伸瑞公司）之履約保證金支票33萬6 千元於
    95年11月28日存入被告丙○○所有之玉山銀行連城分行帳號
    0000000-000000號帳戶內等之損害，原告始知被告丙○○有
    上揭違背系爭契約約定及系爭規則之情事，致原告及遠東一
    期管委會受有上開3 筆金額之損害及支付會計師查核費20萬
    元之損害（以上4 筆金額共計201 萬5389元），被告丙○○
    應負賠償責任。被告甲○○、己○為被告丙○○之人事保證
    人，依被告甲○○、己○簽訂之服務保證書約定及民法第75
    6 條之1 規定，應負連帶清償責任。經原告以聲請發支付命
    令送達被告，為催告被告連帶賠償之通知，然迄今被告均未
    賠償。為此，原告乃依民法第188 條侵權行為及民法第489
    條第2 項、同法第227 條違反受僱人善良管理人注意義務之
    規定，請求被告連帶賠償201萬5389元等語。
(二)、聲明：被告應連帶給付原告新臺幣201 萬5389元，及自本
    支付命令送達翌日起至清償日止，按年息5 ％計算之利息。
    願供擔保，請准宣告假執行。
二、被告答辯則為：
(一)、被告丙○○確實有於上揭時間擔任遠東一期管委會之社區帳
    務組組長，然當時帳務組內另有出納、付款會計、收款會計
    等其餘3 名成員，故帳目金額是否短少、短少之原因係何人
    造成等，均屬不明，原告並未舉證證明是否確有上揭金額之
    損害，亦未證明是否係被告丙○○所為。且帳務組內各成員
    皆有調整會計科目之權限，為了達到收支平衡，被告丙○○
    有依會計準則等規定，進行會計科目間之調整，此並非侵占
    或背信。況被告丙○○任職期間之帳冊資料，均經遠東一期
    管委會之簽核同意，此有被告提出之遠東一期管委會平衡表
    、96年6 月30日銀行餘額表、96年6 月收支餘絀表、96年6
    月之餘絀表、備查一、備查二等資料可證，可見被告丙○○
    絕無未盡善良管理人注意義務或侵權之情事。伸瑞公司之履
    約保證金支票33萬6 千元有於95年11月28日存入被告丙○○
    所有之玉山銀行連城分行帳號0000000-000000號帳戶內，但
    被告丙○○不知道是由何人存入等語。
(二)、聲明：原告之訴及假執行之聲請均駁回；如受不利之判決，
    願供擔保請准宣告免為假執行。
三、兩造不爭執事項：
(一)、被告丙○○於94年8 月1 日起至96年7 月31日間任職於原告
    公司，並派駐至遠東世紀廣場第一期管理委員會擔任社區帳
    務組組長。
(二)、伸瑞公司之履約保證金支票33萬6 千元於95年11月28日存入
    被告丙○○所有之玉山銀行連城分行帳號0000000-000000號
    帳戶內。
四、本院得心證之理由：
(一)、原告為上揭主張，業據提出個人履歷資料卡、園區物業管理
    勞務委託合約、員工定期性勞動契約書、工作規則、華南商
    業銀行中山分行97年2 月26日97華中山字第09700035號函暨
    支票兌現資料明細、弘義法律事務所97年1 月24日97義法字
    第0124號律師函、安侯會計師事務所就遠東世紀廣場第一期
    管理委員會協議程序查核報告、弘義法律事務所97年7 月11
    日97義法字第0711號律師函、遠東世紀廣場第一期管理委員
    會轉帳傳票、倉儲保證金差異明細、服務保證書等為證。
(二)、原告請求伸瑞公司履約保證金支票33萬6千元部分：
(1)、按因故意或過失，不法侵害他人之權利者，負損害賠償責任
    ；受僱人因執行職務，不法侵害他人之權利者，由僱用人與
    行為人連帶負損害賠償責任。僱用人賠償損害時，對於為侵
    權行為之受僱人，有求償權。民法第184 條第1 項、第188
    條第1 、3 項分別定有明文。經查，伸瑞公司之履約保證金
    支票33萬6 千元確實有於95年11月28日存入被告丙○○所有
    之玉山銀行連城分行帳號0000000-000000號帳戶內乙節，為
    被告丙○○所不爭執者，且有華南商業銀行中山分行97年2
    月26日97華中山字第09700035號函暨支票兌現資料明細在卷
    可稽，是堪認定。雖被告丙○○辯稱不知道是何人存入其帳
    戶云云，然衡諸常情，除被告丙○○本人外，第三人當無從
    知悉其個人帳號資料，且金錢存入帳戶內，即有被花用殆盡
    之可能，若非被告丙○○本人，第三人何須為其利益存入其
    帳戶內？被告所辯，與常情不符，難以採信。況，被告丙○
    ○亦坦言業已花用殆盡，用來支付給債權銀行，作為自己債
    務清償之用等語（見本院卷二第89頁背面筆錄），顯見上開
    支票確係被告丙○○為自己利益而存入其所有之帳戶內予以
    侵占入己者甚明。此外，被告丙○○並未舉證證明該33萬6
    千元係他人存入自己帳戶之內，亦未證明其並無不法侵權之
    故意或過失，揆諸上揭規定，被告丙○○所為自屬侵占業務
    上持有之物之侵權行為甚明。再查，本院98年度易字第1264
    號刑事判決認定亦同此，有該判決在卷可憑，益證被告丙○
    ○有業務侵占之侵權行為無訛。
(2)、又按稱人事保證者，謂當事人約定，一方於他方之受僱人將
    來因職務上之行為而應對他方為損害賠償時，由其代負賠償
    責任之契約。前項契約，應以書面為之。民法第756 條之1
    定有明文。經查，本件原告主張與被告甲○○、己○間成立
    人事保證契約、被告二人應負連帶保證人責任之事實，業據
    其提出服務保證書為證，且為被告所不爭者，自足堪採。是
    被告丙○○既因侵權行為而應賠償原告33萬6 千元，業如上
    述，則揆諸上開規定，被告二人自應就該部分之賠償依法負
    連帶賠償責任。原告此部分請求，洵屬有據。
(三)、原告請求會計傳票短缺106 萬2949元；倉儲保證金短缺
    41萬6440元；會計師查核費20萬元部分：
(1)、按當事人主張有利於己之事實者，就其事實有舉證之責任，
    民事訴訟法第277 條前段定有明文。又民事訴訟如係由原告
    主張權利者，應先由原告負舉證之責，若原告先不能舉證，
    以證實自己主張之事實為真實，則被告就其抗辯事實即令不
    能舉證，或其所舉證據尚有疵累，亦應駁回原告之請求，最
    高法院17年上字第917 號判例意旨可資參照。本件原告主張
    會計傳票短缺106 萬2949元；倉儲保證金短缺41萬6440
    元；會計師查核費20萬元部分為被告丙○○侵占而應由被
    告連帶負賠償責任乙節，既為被告所否認，並以前揭情詞置
    辯，自應由原告就此有利於己之事實負舉證責任。查原告就
    上開三筆金額是否確有短缺、是否因被告丙○○行為所致，
    僅提出安侯建業會計師事務所協議程序查核報告為據（見本
    院卷一第38頁以下），然查，該報告中係記載：會計傳票及
    倉儲保證金是否短缺導致損失之「待釐清」金額為1,062,94
    9 元、416,440 元等語，亦即該報告並未明確表示確有該等
    金額之損失、亦未表明原因為何，再參以本院函詢安侯建業
    會計師事務所是否能確定傳票及倉儲保證金短缺金額為何？
    原因為何？該事務所仍回函表示：「(一)上述程序之採用係由
    遠東世紀廣場第一期管理委員會作最後決定，因此該等程序
    是否足夠，本會計師不表示意見。(二)本會計師並非依照一般
    公認審計準則查核，因此不對受查財務資訊整體是否允當表
    達提供任何程度之確信，亦不針對遠東世紀廣場第一期管理
    委員會之會計處理、內部控制等事項出具意見或提供建議。
    若執行額外程序或依一般審計準則查核，則可能發現其他應
    行報告之事實。(三)... 另由於該次查核工作之進行時，發現
    受查單位有短缺傳票及作帳邏輯與資金流程有差異之情事，
    本會計師並已將所發現之事實依協議程序之約定於協議程序
    查核報告中說明所發現之事實，由於受查單位並未提供完整
    之資料，故本會計師無法獲取足夠之證據致該等事項仍尚待
    釐清。」等語明確在卷（見本院卷二第73頁以下），顯然無
    從採為有利於原告主張之依據。既然傳票及倉儲保證金實際
    上是否短缺、若有短缺是否係因被告侵占所致等情，均屬有
    疑，且除此之外，原告並未提出任何積極證據以實其說，揆
    諸上揭說明，自難認原告主張可採。而原告既未能舉證證明
    有因被告丙○○侵占導致受有傳票及倉儲保證金短缺之損害
    等情，則原告請求被告應連帶賠償會計師查核費20萬元部分
    ，自亦同屬無據。
(四)、綜上所述，原告依債務不履行、侵權行為及人事連帶保證之
    法律關係，請求被告連帶賠償原告33萬6 千元及自97年11月
    25日（支付命令最後送達被告之日為97年11月24日，有本院
    非訟中心送達證書附本院97年度促字第58391 號支付命令卷
    第53頁可稽）起至清償日止，按年息5 ％計算之利息部分，
    為有理由，應予准許；逾此部分之請求，則無理由，應予駁
    回。
五、本件判決事證基礎已臻明確，兩造其餘主張、陳述及所提證
    據暨攻擊、防禦方法，經本院審酌後，認與判決結果均無影
    響，爰不一一論述，併予敘明。
六、本件假執行之宣告部分，兩造均陳明願供擔保，聲請宣告假
    執行或免為假執行，就原告勝訴部分，因所命給付金額未逾
    50萬元，爰由本院依民事訴訟法第389 條第1 項第5 款規定
    依職權宣告假執行，而無待原告供擔保，並另就被告之聲請
    酌定相當之擔保金額准許之。至原告敗訴部分，其訴既經駁
    回，假執行之聲請即失所附麗，應併予駁回。
七、結論：原告之訴為一部有理由，一部無理由。爰依民事訴訟
    法第79條、第85條第2 項、第392 條第2 項，判決如主文。
中    華    民    國    99    年    8     月    31    日
                  民事第三庭  審判長法  官  朱耀平
                                    法  官  邱育佩
                                    法  官  吳金芳
以上正本係照原本作成。
如對本判決上訴，須於判決送達後20日內向本院提出上訴狀。如
委任律師提起上訴者，應一併繳納上訴審裁判費。
中    華    民    國    99    年    8     月    31    日
                                    書記官  陳昭綾

司法院資訊處製作；財團法人民間司法改革基金會備份。
